【裁判字號】    95,訴,643
【裁判日期】    950929
【裁判案由】    毒品危害防制條例
【裁判全文】
臺灣基隆地方法院刑事判決               95年度訴字第643號
公  訴  人  臺灣基隆地方法院檢察署檢察官
被      告  乙○○
上列被告因毒品危害防制條例案件，經檢察官提起公訴（95年度
毒偵字第1395號），被告為有罪之陳述，本院合議庭裁定由受命
法官獨任進行審判，經改依簡式審判程序審理後判決如下︰
    主  文
乙○○施用第一級毒品，累犯，處有期徒刑柒月。扣案之第一級
毒品海洛因（淨重零點貳肆公克）併同難以析離之包裝袋壹只，
沒收銷燬之；又扣案之注射針筒貳支，均沒收。
    事  實
一、乙○○於民國85年間因麻藥、煙毒等案件，經本院、臺灣臺
    南地方法院，分別以85年度易字第1276號、85年度訴字第34
    3 號判決，各判處有期徒刑6 月、3 年6 月確定，並合併定
    其應執行刑為有期徒刑3 年10月，於87年8 月26日假釋出監
    ，其後經撤銷假釋執行殘餘刑期1 年8 月8 日，於91年2 月
    17日縮短刑期執行完畢。又於88年間，因施用第二級毒品安
    非他命案件，經送觀察、勒戒後，認有繼續施用毒品傾向，
    經裁定執行強制戒治，其後停止戒治付保護管束，接續執行
    上開殘餘徒刑，戒治部分於90年1 月27日期滿執行完畢，經
    臺灣士林地方法院檢察署檢察官於90年3 月7 日，以90年度
    戒毒偵字第20號為不起訴處分確定。再於94年間，因施用第
    一級、第二級毒品案件，經本院以93年度訴字第879 號判決
    判處有期徒刑7 月、3 月，應執行有期徒刑8 月確定，甫於
    95年1月9 日執行完畢。
二、乙○○猶不思戒斷毒癮，復基於施用第一級毒品海洛因之犯
    意，於95年7 月7 日晚間7 時許，在基隆市○○路某公共廁
    所內，以將第一級毒品海洛因加水注入注射針筒，再施打肌
    肉之方式，施用第一級毒品海洛因1 次。嗣為警於95年7 月
    8 日凌晨3 時50分許，在基隆市○○街49號之1 查獲，並扣
    得第一級毒品海洛因（淨重0.24公克）1 包及其所有供施用
    第一級毒品海洛因用之注射針筒2 支，經採集其尿液送驗，
    結果呈嗎啡之陽性反應，始查悉上情。
三、案經基隆市警察局第一分局移送臺灣基隆地方法院檢察署檢
    察官偵查起訴。
    理  由
壹、程序事項
    本件被告乙○○所犯者非為死刑、無期徒刑、最輕本刑為3
    年以上有期徒刑之罪或高等法院管轄第一審案件，其於準備
    程序進行中，先就被訴事實為有罪之陳述，經告知其簡式審
    判程序之旨，並聽取公訴人、被告之意見後，本院業已依刑
    事訴訟法第273 條之1 第1 項之規定，裁定由受命法官獨任
    以簡式審判程序進行本案之審理。
貳、實體事項
一、上開事實，業據被告於警詢、檢察官偵查中及本院審理時坦
    承在卷，且其為警查獲後所採集之尿液經送驗結果，呈嗎啡
    之陽性反應，有昭信科技顧問股份有限公司濫用藥物尿液檢
    體檢驗報告1 紙附卷可稽，此外復有第一級毒品海洛因1 包
    （淨重0.24公克）及注射針筒2 支扣案可佐。又查：(一)依最
    高法院95年5 月9 日所作成之95年度第七次刑事庭會議決定
    略以：按毒品危害防制條例於92年7 月9 日修正公布，自93
    年1 月9 日起施行，其中第20條、第23條將施用毒品之刑事
    處遇程序，區分為「初犯」及「5 年內再犯」、「5 年後再
    犯」。依其立法理由之說明：「初犯」，經觀察、勒戒或強
    制戒治後，應為不起訴處分或不付審理之裁定；經觀察、勒
    戒或強制戒治執行完畢釋放後，「5 年內再犯」者，因其再
    犯率甚高，原實施之觀察、勒戒及強制戒治既已無法收其實
    效，爰依法追訴或裁定交付審理。至於經觀察、勒戒或強制
    戒治執行完畢釋放後，「5 年後再犯」者，前所實施之觀察
    、勒戒或強制戒治已足以遮斷其施用毒品之毒癮，為期自新
    及協助其斷除毒癮，仍適用「初犯」規定，先經觀察、勒戒
    或強制戒治之程序。從而依修正後之規定，僅限於「初犯」
    及「5 年後再犯」二種情形，始應先經觀察、勒戒或強制戒
    治程序。倘被告於5 年內已再犯，經依法追訴處罰，縱其第
    三次（或第三次以上）再度施用毒品之時間，在初犯經觀察
    、勒戒或強制戒治執行完畢5 年以後，已不合於「5 年後再
    犯」之規定，且因已於「5 年內再犯」，顯見其再犯率甚高
    ，原實施觀察、勒戒或強制戒治，已無法收其實效，即應依
    該條例第10條處罰。(二)被告前因施用第二級毒品安非他命案
    件，經送觀察、勒戒後，認有繼續施用毒品傾向，經裁定執
    行強制戒治，其後停止戒治付保護管束，於90年1 月27日期
    滿執行完畢，經臺灣士林地方法院檢察署檢察官於90年3 月
    7 日，以90年度戒毒偵字第20號為不起訴處分確定；又因施
    用第一級、第二級毒品案件，經本院於94年3 月9 日，以93
    年度訴字第879 號判決判處有期徒刑7 月、3 月，應執行有
    期徒刑8 月確定等情，有臺灣高等法院被告前案紀錄表、前
    揭不起訴處分書附卷足佐。依上開(一)說明，本案被告前次強
    制戒治之執行完畢日為90年1 月27日，與本件施用毒品之時
    間即95年7 月7 日之時間差距固已逾5 年，惟因被告前於94
    年間，因施用第一級、第二級毒品案件而經本院判處有期徒
    刑7 月、3 月，應執行有期徒刑8 月確定，依上開決議意旨
    ，被告本次再犯施用毒品之罪，並不該當「5 年後再犯」之
    規定，且因觀察、勒戒或強制戒治程序已無法收其實效，應
    逕依毒品危害防制條例第10條之規定處罰，故檢察官依同條
    例第23條第2 項之規定提起公訴，應屬適法。綜上，本案事
    證明確，被告之自白核與事實相符，其施用第一級毒品之犯
    行堪可認定，應依法論科。
二、核被告施用第一級毒品海洛因之行為，係犯毒品危害防制條
    例第10條第1 項之施用第一級毒品罪。被告持有第一級毒品
    海洛因之低度行為，應為施用毒品之高度行為所吸收，不另
    論罪。又被告前曾受如事實欄所載有期徒刑之執行完畢，此
    有臺灣高等法院被告前案紀錄表附卷可考，其於有期徒刑執
    行完畢後，5 年以內故意再犯本件有期徒刑以上之罪，為累
    犯，應依刑法第47條第1 項加重其刑。爰審酌被告犯罪之動
    機、吸食頻率、曾有施用毒品之前科仍不知戒除，惟犯罪後
    坦承犯行，且所犯之施用毒品犯行乃戕害自己身心健康，並
    未危及他人等一切情狀，量處如主文所示之刑。
三、扣案之白色粉末（淨重0.24公克）1 包內含有第一級毒品海
    洛因成分，有法務部調查局95年8 月10日調科壹字第320003
    922 號鑑定通知書1 紙在卷可憑，應併同難以析離之包裝袋
    1 只，依毒品危害防制條例第18條第1 項前段宣告沒收銷燬
    之；又被告供稱扣案之注射針筒2 支係其所有，供施用第一
    級毒品海洛因之用，爰依刑法第38條第1 項第2 款之規定宣
    告沒收。
據上論斷，應依刑事訴訟法第273 條之1 第1 項、第299 條第 1
項前段，毒品危害防制條例第10條第1 項、第23條第2 項、第18
條第1 項前段，刑法第11條、第47條第1 項、第38條第1 項第2
款，判決如主文。
本案經檢察官甲○○到庭執行職務。
中    華    民    國    95    年    9    月    29     日
                  刑事第二庭法  官      劉桂金
以上正本證明與原本無異。
對於本件判決如有不服，應於收受送達後10日內，向本院提出上
訴書狀，上訴於臺灣高等法院，並按他造當事人之人數附具繕本
。
中    華    民    國    95    年    9    月    29     日
                            書記官      鄧順生
附錄論罪法條：
毒品危害防制條例第10條第1項
施用第一級毒品者，處 6 月以上 5 年以下有期徒刑。


司法院資訊處製作；財團法人民間司法改革基金會備份。
